【裁判字號】    90,親,9
【裁判日期】    900313
【裁判案由】    確認親子關係存在
【裁判全文】
臺灣高雄地方法院民事判決  九十年度親字第九號
    原      告  甲○○
    被      告  乙○○
右當事人間確認親子關係存在事件，本院判決如左：
    主    文
原告之訴駁回。
訴訟費用由原告負擔。
    事    實
甲、原告方面：
  一聲明：(一)確認原告與被告間親子關係存在；(二)訴訟費用由被告負擔。
  二陳述：原告與被告之母洪李湘（原名王梅月）於民國三十八年十月十四日結婚，
    婚後不久即因戰爭，於三十九年六月間隨軍隊轉進臺灣而與被告之母失散，失散
    之時被告之母已懷有身孕。嗣於四十五年間原告因部隊調防，而於高雄縣鳳山市
    五塊厝遇見被告之母王梅月，惟伊已更名換姓且改嫁梁文裕，被告亦因而改從他
    姓。原告查訪得知王梅月即為洪李湘，身份證字號皆為Ｚ000000000，
    相貌完全相同，且被告乃出生於三十九年十月二十日，依民法第一千零六十一條
    及第一千零六十二條第一項之規定，可知被告顯為原告之婚生子女，縱因戰亂流
    離，亦無法改變此事實，爰提起本件訴訟。
  三證據：提出遷入登記聲請書、出生登記申請書、基隆市立醫院出生證明書、國防
    部總政治作戰部便行文表等影本各一份，及戶籍謄本二份為證。
乙、被告方面：
    被告未於言詞辯論期日到場，茲據其提出之答辯狀聲明及陳述：
  一聲明：如主文所示。
  二陳述：原告所主張之內容純係妄自編造，無中生有之事，不僅嚴重毀人名節，且
    已構成誹謗。被告之母洪李湘平生不但未曾改名換姓，亦不識原告。七十八年三
    月被告尚且陪同父母首度赴浙江省寧波市探親，此後亦曾二度親赴寧波市與舅父
    洪寧忠（住寧波市○○區○○路三七號一０二室）及姨母等親人相聚，是以原告
    所稱被告之母原名為王梅月，顯屬無稽。而原告早自七十年二月二十日起即四處
    造謠誹謗被告之母，曾由被告父母向軍方控告，經軍事檢察官偵查終結後起訴。
    惟被告父母念及原告身為士兵，又有家小，憐其若因此入獄受刑，將累及家人，
    乃於判決前撤回告訴。詎原告不知感恩與反省，多年來仍四處向不知情之立委提
    出虛偽陳情，復擅自取得被告母親之遷入登記聲請書及被告之出生登記申請書，
    侵犯被告及家人之隱私權。被告乃身受高等教育亦研習法律，針對原告之妄言，
    均憐其年事已高而付之一笑。未料及其竟變本加厲，亳無省悔之意，故請判決駁
    回其訴。
  三證據：提出陸軍第十軍團司令部軍事檢察官七十年起字第一三六號起訴書、書信
    等影本各一份及照片三幀為證。
丙、本院依職權函基隆市暖暖區戶政事務所索被告及洪李湘之戶籍申請登記資料，並
    訊問證人梁文裕。
    理    由
一本件被告經合法通知，未於言詞辯論期日到場，核無民事訴訟法第三百八十六條各
  款所列情形，爰依原告聲請，由其一造辯論而為判決。
二本件原告主張被告為其與配偶王梅月婚姻關係存續中所生，因王梅月嗣改名更姓為
  洪李湘，並改嫁梁文裕，致被告亦登記為梁文裕及洪李湘之長子，實應為原告之婚
  生子，是以提起本訴等語；被告則以原告所主張者均屬虛構，被告之母未曾改名更
  姓，亦與原告素不相識，兩造間並無任何血緣關係等語置辯。
三按確認之訴須法律關係存否在當事人間不明確，致原告之權利或其他法律上之地位
  有不安之危險，而有以確認判決除去之必要，此觀民事訴訟法第二百四十七條之規
  定自明。又稱婚生子女者謂由婚姻關係受胎而生之子女，為民法第一千零六十一條
  所明定。另按民事訴訟法第五百八十九條規定有就母再婚後所生子女確定其父之訴
  ，即為確認身分之訴，而二十三年上字第三九七三號判例且明認非婚生子女經其生
  父撫育，視為認領而取得婚生子女之身分後，如其身分又為其生父所否認，無須再
  行請求認領，如有提起確認身分之訴之必要，可隨時提起。故就親子身分關係，得
  提起確認之訴（意指確認親子關係存在或不存在之訴），為最高法院六十二年度第
  三次民庭庭推總會議決議（八）所明示。惟據此提起確認親子關係存在或不存在之
  訴，除有上述二十三年上字第三九七三號判例所述之情事外，自須以原告與被告之
  生母確曾有婚姻關係，否則被告於現行民法規定上並無視為原告婚生子之可能，原
  告乃不得提起確認身分之訴，合先說明。
四經查原告之配偶為王林春珠，並非原告所稱之王梅月，且被告之母於三十九年九月
  九日向基隆市申請遷入登記時，即名為洪李湘，出生日期為十九年九月九日，血型
  Ｂ，父母分別為洪石川、洪劉氏（洪劉素貞），且記載配偶為梁文裕，本籍地在淅
  江省定海縣，並非原設籍浙江省滃洲縣東沙角高廠凳、血型Ｏ、二十三年出生等情
  ，有原告之戶籍資料及基隆市暖暖區戶政事務所函附之洪李湘遷入登記申請書、戶
  籍登記簿等影本各一份在卷足憑。又查洪李湘與梁文裕係於三十八年十月十日在浙
  江省定海縣結婚，嗣二人於三十九年自該處遷臺入籍，並於同年十月二十日在基隆
  市立醫院產下被告，且大陸浙江省寧波市江東區仍有胞弟洪寧忠等家人等情，業據
  證人梁文裕到庭證述明確。雖原告否認證人梁文裕所述，惟有原告不爭執其真正之
  被告出生證明書、出生登記申請書、洪寧忠書信等影本各一份及洪李湘大陸祭祖照
  片三幀在卷足憑。再查國防部總政治作戰部雖於七十四年間因原告之請求而向高雄
  市政府警察局查詢有無王梅月其人、洪李湘有無更改姓名及年籍記錄、洪李湘及梁
  文戶籍資料記載結婚日期為何、血型為何云云，惟陸軍第十軍團司令部軍事檢察官
  於七十年十一月二十二日起訴時即已載明，「經遍查被害人（洪李湘）至台落戶之
  戶政機關均查無被害人更改姓名之紀錄，有基隆市暖暖區戶政事務所基暖暖戶盧字
  第一六二四號行文表，高雄市苓雅區戶政事務所高市苓戶字第八六七一號行文表，
  高雄縣大寮鄉戶政事務所大鄉戶字第三一八五號函附卷可稽。另亦查無王梅月此
  人，有台北市龍山區戶政事務所北市警龍戶字第四一二０號行文表及高雄市警察局
  警字第七四二七０號行文表附卷可稽」等情，有該七十年起字第一三六號起訴書
  影本在卷可佐。嗣因洪李湘同情原告尚有妻小而撤回告訴，原告始未經判刑一節，
  亦為原告所不爭執。亦即原告未能就其配偶為王梅月，且王梅月即為被告之母洪李
  湘之主張，舉證以實其說。而海峽兩岸因戰亂隔離四十餘年固然屬實，惟臺灣早已
  開放通郵及探親，原告非無自大陸取得所稱其與王梅月結婚證明之可能，或至原居
  住處探尋王梅月，以確定伊行蹤。詎原告未循此正常管道，僅以被告之母洪李湘之
  相貌與王梅月完全相同，而逕以洪李湘為王梅月所改名更姓，並以洪李湘與梁文裕
  婚生子之被告為其與王梅月所生，遽行起訴，對已確定合法之婚姻及親子關係任指
  非實，顯於法未合。是以揆諸上開說明，原告與被告之生母洪李湘未曾有婚姻關係
  存在，自不得提起確認親子關係存在之訴，原告之訴乃無理由，應予駁回。
五據上論結，本件原告之訴為無理由，依民事訴訟法第三百八十五條第一項前段、第
  七十八條，判決如主文。
中      華      民      國    九十      年      三      月      十三    日
                              臺灣高雄地方法院民事第一庭
~B法      官  謝靜雯
右正本證明與原本無異。
如不服本判決，應於送達後廿日內，向本院提出上訴狀。
中      華      民      國    九十      年      三      月      十三    日
~B法院書記官  陳淑女


司法院資訊處製作；財團法人民間司法改革基金會備份。
